臺灣士林地方法院刑事判決
111年度金訴字第118號
公  訴  人  臺灣士林地方檢察署檢察官
被      告  陳複坤



上列被告因詐欺等案件，經檢察官提起公訴（110年度偵字第180
59號），因被告於本院準備程序中就被訴事實為有罪之陳述，經
告知被告簡式審判程序之旨，並聽取檢察官、被告之意見後，本
院合議庭裁定由受命法官獨任依簡式審判程序審理，判決如下：
    主  文
陳複坤犯三人以上共同詐欺取財罪，累犯，處有期徒刑壹年壹月
。未扣案之犯罪所得新臺幣貳拾陸萬元沒收，於全部或一部不能
沒收或不宜執行沒收時，追徵其價額。
    事實及理由
一、查本案被告陳複坤所犯之罪，其法定刑非死刑、無期徒刑、
    最輕本刑為3 年以上有期徒刑以外之罪，亦非高等法院管轄
    第一審案件，被告於本院審理中就被訴事實為有罪之陳述，
    經告知被告簡式審判程序之旨，並聽取檢察官、被告之意見
    後，由本院合議庭裁定進行簡式審判程序，依刑事訴訟法第
    273 條之2 規定，本件證據調查，不受同法第159 條第1 項
    、第161 條之2 、第161 條之3 、第163 條之1 及第164 條
    至第170 條規定之限制，合先敘明。
二、本件犯罪事實及證據，除引用檢察官起訴書之記載（如附件
    ）外，另補充證據如下：被告陳複坤於本院民國111 年3 月
    14日準備程序及審理中所為之自白。
三、論罪科刑：
  ㈠核被告所為，係犯刑法第339 條之4 第1 項第2 款之三人以
    上共同詐欺取財罪、洗錢防制法第14條第1 項之一般洗錢罪
    。起訴書之所犯法條欄記載被告係犯刑法第339條之4第1項
    第2、3款之罪，其中第3款部分核屬贅載，業經檢察官當庭
    更正（見本院111 年度金訴字第118號卷【下稱本院卷】第2
    8、29頁），附此敘明。被告與所屬詐欺集團成員間，就本
    案犯行均有犯意聯絡及行為分擔，應論以共同正犯。被告對
    告訴人劉兆明之各次提領行為，係基於同一加重詐欺取財之
    犯意聯絡，在密切接近之時間所為，侵害同一法益，各行為
    之獨立性極為薄弱，依一般社會健全觀念，難以強行分開，
    在刑法評價上，應視為數個舉動之接續施行，合為包括之一
    行為予以評價，較為合理，應依接續犯論以包括之一罪。被
    告以一行為同時觸犯詐欺取財罪、一般洗錢罪，為想像競合
    犯，應依刑法第55條之規定，從一重之三人以上共同詐欺取
    財罪處斷。
　㈡又被告前因施用毒品案件，經本院以109年度審易緝字第11號
    判決判處有期徒刑3月確定，於109年10月14日易科罰金執行
    完畢出監等情，有臺灣高等法院被告前案紀錄表1份在卷可
    稽，其於前案受有期徒刑執行完畢後，5 年以內故意再犯本
    件有期徒刑以上之罪，依刑法第47條第1 項規定，固為累犯
    ，然衡酌被告前案係施用毒品案件，與本案詐欺之犯罪類型
    並不相同，兩者之關聯性不高，若據此加重其刑，罪刑之間
    似不相當，亦難憑此推論被告有何特別惡性，本院復已將被
    告之犯罪前科與執行情形，列為相關量刑因素之一，參酌司
    法院大法官會議釋字第775 號解釋意旨，爰依刑法第47條規
    定，僅加重其最高法定本刑，而不加重其最低法定本刑。
　㈢按洗錢防制法第16條第2 項規定：「犯前2 條之罪，在偵查
    或審判中自白者，減輕其刑。」。查本件被告於本院準備程
    序中及審理時，就本案洗錢犯行，業已自白不諱，應依洗錢
    防制法第16條第2 項規定減輕其刑，並就法定最高度刑依法
    先加後減之。
  ㈣爰審酌被告正值青壯，卻不思以正途賺取所需，竟貪圖可輕
    鬆得手之不法利益，而加入本案之詐欺集團，並配合指示，
    提供土地銀行帳戶從事提領、轉匯款項之工作，而共同參與
    詐欺取財犯行並製造犯罪金流斷點、掩飾或隱匿特定犯罪所
    得來源與去向，致使告訴人難以追回遭詐欺金額，亦增加檢
    警機關追查詐欺集團其他犯罪成員之困難度，並影響社會治
    安及金融交易秩序，嚴重危害社會治安及財產交易安全，所
    為實值非難，惟念及被告犯後坦承犯行，態度尚佳，且其於
    本案犯行分工參與程度上，僅係擔任提領款項之車手，而無
    具體事證顯示其係該犯罪團體之主謀或主要獲利者，亦非直
    接向告訴人施行詐術之人，尚非處於詐欺集團核心地位，兼
    衡被告之犯罪動機、目的、手段、自陳國中畢業之教育智識
    程度、入監前從事魚販之工作、單身、無家人待其扶養之家
    庭生活經濟狀況（見本院卷第35頁）等一切情狀，量處如主
    文所示之刑，以示懲儆。
四、沒收部分：
    按共同正犯犯罪所得之沒收或追徵，應就各人所分得之數為
    之；又所謂各人「所分得」之數，係指各人「對犯罪所得有
    事實上之處分權限」而言，其各成員有無犯罪所得、所得數
    額，係關於沒收、追繳或追徵標的犯罪所得範圍之認定，雖
    非屬犯罪事實有無之認定，不適用「嚴格證明法則」，無須
    證明至毫無合理懷疑之確信程度，事實審法院仍應視具體個
    案之實際情形，於各共同正犯有無犯罪所得，或犯罪所得多
    寡，綜合卷證資料及調查結果，依自由證明程序釋明其合理
    之依據而為認定，倘若共同正犯各成員內部間，對於不法利
    得分配明確時，應依各人實際分配所得宣告沒收；若共同正
    犯成員對不法所得並無處分權限，與其他成員亦無事實上之
    共同處分權限者，自不予諭知沒收；然若共同正犯各成員對
    於不法利得享有共同處分權限時，則仍應負共同沒收之責（
    最高法院106年度台上字第539號判決要旨可資參照）。查被
    告於偵查及本院審理時供稱：告訴人匯到我帳戶的新臺幣（
    下同）26萬元都被我花掉了等語（見110年度偵字第18059號
    卷第71、72頁、本院卷第29頁），是認被告因此而取得26萬
    元，為其犯罪所得之物，爰依刑法第38條之1 第1 項前段、
    第3項之規定諭知沒收，於全部或一部不能沒收或不宜執行
    沒收時，追徵其價額。
據上論斷，應依刑事訴訟法第273 條之1 第1項、第299 條第1項
前段、第310 條之2 、第454 條第2 項，洗錢防制法第14條第1 
項、第16條第2 項，刑法第11條前段、第28條、第339條之4第1
項第2款、第55條、第47條第1項、第38條之1第1項前段、第3項
，刑法施行法第1條之1第1項，判決如主文。
本案經檢察官鄭世揚提起公訴，檢察官謝榮林到庭執行職務。
中　　華　　民　　國　　111 　年　　4 　　月　　6 　　日
             　　 刑事第四庭　　法  官  錢衍蓁
以上正本證明與原本無異。
因疫情而遲誤不變期間，得向法院聲請回復原狀。
如不服本判決應於收受送達後20日內向本院提出上訴書狀，並應
敘述具體理由。其未敘述上訴理由者，應於上訴期間屆滿後20 
日內向本院補提理由書 (均須按他造當事人之人數附繕本 )「切
勿逕送上級法院」。
                                書記官  周佳誼
中　　華　　民　　國　　111 　年　　4　　月　　  7　　日
附錄本案論罪科刑法條全文：
洗錢防制法第2條
本法所稱洗錢，指下列行為：
一、意圖掩飾或隱匿特定犯罪所得來源，或使他人逃避刑事追訴
    ，而移轉或變更特定犯罪所得。
二、掩飾或隱匿特定犯罪所得之本質、來源、去向、所在、所有
    權、處分權或其他權益者。
三、收受、持有或使用他人之特定犯罪所得。

洗錢防制法第14條
有第二條各款所列洗錢行為者，處7 年以下有期徒刑，併科新臺
幣5 百萬元以下罰金。
前項之未遂犯罰之。
前二項情形，不得科以超過其特定犯罪所定最重本刑之刑。

中華民國刑法第339條之4
犯第339 條詐欺罪而有下列情形之一者，處1 年以上7 年以下有
期徒刑，得併科1 百萬元以下罰金：
一、冒用政府機關或公務員名義犯之。
二、三人以上共同犯之。
三、以廣播電視、電子通訊、網際網路或其他媒體等傳播工具，
    對公眾散布而犯之。
前項之未遂犯罰之。